臺灣新北地方法院刑事判決
111年度訴字第572號
公  訴  人  臺灣新北地方檢察署檢察官
被      告  范碩文



上列被告因詐欺等案件，經檢察官提起公訴（109年度偵字第243
62號），被告於本院審理時就被訴事實為有罪之陳述，本院改依
簡式審判程序判決如下：
    主  文
范碩文犯行使偽造私文書罪，共肆罪，各處有期徒刑參月，如易
科罰金，均以新臺幣壹仟元折算壹日。應執行有期徒刑拾月，如
易科罰金，以新臺幣壹仟元折算壹日。
附表一至三所示偽造之「林玉美」之署押均沒收。
    事  實
一、范碩文前因擔任台灣之星電信股份有限公司（下稱台灣之星
    公司）永和頂溪門市店長，因而結識林如萍，緣林如萍自民
    國108年11月間起，因欲更換手機而與范碩文聯繫，詎范碩
    文竟意圖為自己不法之所有，基於詐欺及行使偽造私文書之
    犯意，於109年1月30日向林如萍誆稱：可為林如萍代辦將林
    如萍以其母林玉美名義所申辦之台灣之星公司行動電話門號
    0000000000號轉換至台灣大哥大股份有限公司（下稱台灣大
    哥大公司），並辦理搭配購買OPPO廠牌手機等事宜云云，致
    林如萍陷於錯誤，於109年2月13日上午11時許，在其位於新
    北市○○區○○路000號3樓之居處，將林玉美之身分證、健保卡
    、印章及新臺幣（下同）3,000元違約金交予范碩文，范碩
    文即先後為以下犯行：
㈠、范碩文明知林玉美、林如萍並未授權其向台灣之星公司辦理
    行動電話門號0000000000號之續約事宜，且辦理續約並毋須
    繳交違約金，竟於109年2月13日中午12時34分許，在位於新
    北市○○區○○○路000號之台灣之星三重中正北服務中心，向該
    服務中心人員偽稱係經林玉美之授權，代理林玉美辦理上開
    門號之續約事宜，並冒用林玉美之名義，在附表一所示文件
    之如附表一所示欄位偽造「林玉美」之署押1枚、盜蓋「林
    玉美」之印文2枚，並將上開文件交予該服務中心人員而行
    使之，致該服務中心人員陷於錯誤，據以辦理上開門號之續
    約事宜，並交付iPhone 11（64G）手機1支，范碩文即以此
    方式詐得前揭手機1支及林如萍交付之違約金3,000元，足以
    生損害於林如萍、林玉美及台灣之星公司對門號管理之正確
    性。
㈡、范碩文明知林玉美並未授權其向台灣大哥大公司辦理預付卡
    門號之申辦事宜，竟於109年2月13日下午2時許，偕同其不
    知情之前同事林子懿（另經臺灣新北地方檢察署檢察官為不
    起訴處分），在位於新北市○○區○○路0段000號之台灣大哥大
    永和頂溪直營服務中心，向該服務中心人員謊稱係經林玉美
    之授權，代理林玉美申辦預付卡門號2支，並冒用林玉美之
    名義，在附表二所示文件之如附表二所示欄位偽造「林玉美
    」之署押2枚、盜蓋「林玉美」之印文4枚，並將上開文件交
    予該服務中心人員而行使之，致該服務中心人員陷於錯誤，
    據以辦理行動電話門號0000000000號、0000000000號之申辦
    事宜，並交付上開2支門號之SIM卡予范碩文，足以生損害於
    林玉美及台灣大哥大公司對門號管理之正確性。
㈢、范碩文明知林玉美並未授權其向台灣大哥大公司辦理上開預
    付卡門號攜碼換現金之事宜，竟於109年2月13日下午某時許
    ，在林子懿任職位於新北市○○區○○路0段000號之順捷通訊行
    頂溪門市，向林子懿偽稱林玉美欲以上開所申辦之預付卡門
    號2支辦理攜碼換現金，並冒用林玉美之名義，在附表三所
    示文件之如附表三所示欄位偽造「林玉美」之署押共4枚、
    盜蓋「林玉美」之印文共5枚，並將上開文件交予林子懿而
    行使之，致林子懿陷於錯誤，據以辦理行動電話門號000000
    0000號轉換至遠傳電信股份有限公司（下稱遠傳電信公司）
    、行動電話門號0000000000號轉換至中華電信股份有限公司
    （下稱中華電信公司）之事宜，並交付攜碼佣金11,000元、
    14,000元予范碩文，足以生損害於林玉美及遠傳電信公司、
    中華電信公司對門號管理之正確性。范碩文並將上開iPhone
     11手機1支以22,000元出售予林子懿，再以7,000元向林子
    懿購買OPPO廠牌手機1支後，於同日下午3時5分許，至林如
    萍上址居處，將林玉美之證件、印章及OPPO廠牌手機1支交
    予林如萍，並佯裝已為林如萍辦妥行動電話門號0000000000
    號轉換至台灣大哥大公司之事宜，范碩文即以上開方式，共
    詐得43,000元（3,000元+11,000元+14,000元+15,000元=43,
    000元）款項。嗣經林如萍發現台灣之星公司曾於109年2月1
    3日中午12時45分許發送簡訊通知行動電話門號0000000000
    號已辦理續約，復於109年4月上旬間某日接獲中華電信公司
    之繳費帳單，方悉受騙。
二、案經林玉美、林如萍訴由新北市政府警察局中和分局報告臺
    灣新北地方檢察署檢察官偵查起訴。
    理  由
一、被告范碩文所犯非死刑、無期徒刑、最輕本刑為3年以上有
    期徒刑之罪獲高等法院管轄之第一審案件，其於本院準備程
    序進行中就被訴事實為有罪之陳述，經告知簡式審判程序之
    旨，並聽取檢察官、被告之意見後，本院合議庭裁定由受命
    法官獨任行簡式審判程序。又因改行簡式審判程序之故，依
    刑事訴訟法第159條第2項之規定，本件並無同法第159條第1
    項傳聞法則之限制，合先敘明。
二、上開犯罪事實，業據被告於本院審理時坦承不諱（見本院卷
    第125、154、163、167頁），核與證人即告訴人林如萍於警
    詢、偵查及本院中（見109年度偵字第24362號卷【下稱偵卷
    】第10至11頁、第12至13頁、第60頁反面至第61頁、第62頁
    反面至第63頁、第89至92頁、第115至116頁、本院卷第94頁
    、第125頁）；證人即告訴人林玉美於警詢、偵查及本院中
    （見偵卷第59頁反面至第60頁、本院卷第94頁）；證人林子
    懿於警詢、偵查中（見偵卷第7至10頁、第62至63頁、第115
    至116頁）證述之情節相符，並有台灣之星「續約4G_勁速_
    特維_隨你講1399_30個月」專案同意書、台灣之星月租型代
    辦委託書（見偵卷第43至45頁）、台灣大哥大公司行動電話
    門號0000000000號、0000000000號之預付卡申請書、用戶授
    權代辦委託書、證件掃描頁面（見偵卷第103至112頁）、遠
    傳電信公司之行動電話號碼可攜服務申請書、專案同意書、
    行動寬頻業務服務申請書、銷售確認單、證件掃描頁面（見
    偵卷第49至53頁）、中華電信公司行動寬頻（租用/異動）
    申請書、新店七張特約服營運處號碼可攜服務申請書、行動
    寬頻業務服務契約、行動寬頻業務客戶個人資料蒐集告知條
    款（見偵卷第34至42頁）、告訴人林如萍提出之手機錄音檔
    案、臺灣新北地方檢察署勘驗筆錄（見偵卷第71至86頁、第
    124頁）、證人林子懿所提供與被告之通訊軟體對話紀錄翻
    拍照片、臺幣轉帳交易之列印畫面（見偵卷第25至31頁）、
    告訴人林如萍持用之OPPO廠牌手機之照片2張（見偵卷第65
    頁）等資料在卷可證，足認被告之任意性自白與事實相符，
    堪予採信。本案事證明確，被告犯行堪以認定。
三、核被告就事實欄一㈠、㈡、㈢所為，均係犯刑法第216條、第21
    0條之行使偽造私文書及同法第339條第1項之詐欺取財罪。
    被告偽簽告訴人林玉美之署押、盜蓋告訴人林玉美之印文均
    係偽造私文書之階段行為；其偽造私文書之低度行為應為行
    使偽造私文書之高度行為所吸收，均不另論罪。又被告於事
    實欄一㈡所示之犯行，係於同一時間、地點，向台灣大哥大
    公司同時申請2支門號，其行為既於同時同地實施，侵害同
    一法益，各舉動之獨立性極為薄弱，且主觀上係出於單一犯
    意而為之，依一般社會健全概念，於時間差距上，難以強行
    分離，應視為數個舉動之接續施行，合為包括之一行為予以
    評價，屬接續犯。又被告所犯如事實欄一㈠、㈡及事實欄一㈢
    所示冒名向遠傳電信公司、中華電信公司申辦攜碼換現金等
    4次詐欺取財及行使偽造私文書犯行，各為一行為觸犯刑法
    第216條、第210條之行使偽造私文書及同法第339條第1項之
    詐欺取財罪，為想像競合犯，均應依刑法第55條之規定，從
    一重之行使偽造私文書罪處斷。復以，被告4次犯罪時間、
    地點、侵害法益均具差異性，且各自獨立，並非密切接近而
    不可分，應係出於各別之犯意，侵害之法益亦不相同，是被
    告所犯上開4次行使偽造私文書罪，犯意各別，行為互殊，
    應予分論併罰。
四、爰審酌被告被告正值青壯，非無謀生能力，竟不思循正當途
    徑獲取所需，利用告訴人林如萍之信任，交付其母林玉美之
    身分證、健保卡及印章之機會，冒用告訴人林玉美之名義偽
    造附表一至三所示之文書並持以行使，除侵害他人之財產法
    益，更損害電信公司對門號管理之正確性，所為實非可取；
    兼衡其犯罪之動機、目的、手段，以及犯後終於本院審理中
    坦承犯行，且與告訴人林如萍、遠傳電信公司、中華電信公
    司調解成立，承諾以分期付款之方式賠償其等所受之損失，
    此有本院111年7月8日調解筆錄2份（見本院卷第115至116頁
    、第133至134頁）在卷可參，犯後態度尚稱良好；兼衡被告
    自述之高中畢業之智識程度、目前從事工廠作業員、經濟狀
    況小康（見本院卷第167頁）等一切情狀，分別量處如主文
    所示之刑，並均諭知易科罰金之折算標準。復考量刑法第51
    條數罪併罰定執行刑之立法方式，係採限制加重原則，非以
    累加方式定應執行刑，如以實質累加之方式定應執行刑，則
    處罰之刑度顯將超過其行為之不法內涵，而違反罪責原則，
    並考量因生命有限，刑罰對被告造成之痛苦程度，係隨刑度
    增加而生加乘效果，而非以等比方式增加，是以隨罪數增加
    遞減其刑罰之方式，當足以評價被告行為之不法性之法理（
    即多數犯罪責任遞減原則），審酌被告所犯4罪，其犯罪時
    間相近，犯罪手法相似，侵害同種法益等情，就被告所犯各
    罪酌定如主文所示之應執行刑，併諭知如主文所示之易科罰
    金折算標準，以資懲儆。
五、被告於109年9月間因幫助詐欺案件，經本院以110年度金簡
    字第35號判決判處有期徒刑3月，於110年8月28日確定，並
    於110年9月27日易科罰金執行完畢，此有其臺灣高等法院被
    告前案紀錄表在卷可考，其前因故意犯罪受有期徒刑以上刑
    之宣告，不符合緩刑之要件，本案不得宣告緩刑，附此敘明
    。
六、沒收
㈠、刑法第219條規定「偽造之印章、印文或署押，不問屬於犯人
    與否，沒收之」，係採義務沒收主義，凡偽造之印文或署押
    ，不論是否屬於犯人所有，亦不論有無搜獲扣案，苟不能證
    明其已滅失，均應依法宣告沒收（最高法院94年度台上字第
    3518號判決意旨參照）。又按偽造之文書，非屬被告所有，
    即不得再對各該文書諭知沒收（最高法院43年台上字第747
    號判例意旨參照）。查被告在附表一至三所示私文書上偽造
    之「林玉美」署押，均應依刑法第219條之規定，不問屬於
    犯人與否，宣告沒收之。次按，刑法第219條所定不問屬於
    犯人與否沒收之者，以偽造之印章、印文或署押為限，盜用
    者不在其列（最高法院48年台上字第1533號判決意旨參照）
    。本件被告以告訴人林玉美名義偽造之如附表一至三所示之
    文書，均已交各該電信公司行使而非被告所有，其上所盜蓋
    之「林玉美」印文復均為真正，自均無從宣告沒收，附此敘
    明。　　
㈡、本案被告犯罪所得為43,000元，因被告業於本院審理中與告
    訴人林如萍、遠傳電信公司、中華電信公司調解成立，此有
    調解筆錄附卷可參，合計須賠償其等之總金額已逾被告之犯
    罪所得，已足以剝奪被告之犯罪利益，如再諭知沒收上揭犯
    罪所得，將使被告承受過度之不利益，顯屬過苛，故依刑法
    第38條之2第2項規定，不予宣告沒收或追徵。
據上論斷，應依刑事訴訟法第273條之1第1項、第299條第1項前
段，判決如主文。
本案經檢察官陳柏文提起公訴，經檢察官方心瑜到庭執行職務。
中　　華　　民　　國　 111　　年　　8 　　月　　9　　日
                  刑事第六庭  法　官 葉逸如
以上正本證明與原本無異。　　　　　　　　　
如不服本判決應於收受判決後20日內向本院提出上訴書狀，並應
敘述具體理由。其未敘述上訴理由者，應於上訴期間屆滿後20日
內向本院補提理由書（均須按他造當事人之人數附繕本）「切勿
逕送上級法院」。
                              書記官  邱瀚群
中　　華　　民　　國　　111 　年　　8 　　月　　9 　　日
附錄法條：
中華民國刑法第210條（偽造變造私文書罪）
偽造、變造私文書，足以生損害於公眾或他人者，處 5 年以下
有期徒刑。
中華民國刑法第216條（行使偽造變造或登載不實之文書罪）
行使第 210 條至第 215 條之文書者，依偽造、變造文書或登載
不實事項或使登載不實事項之規定處斷。
中華民國刑法第339條（普通詐欺罪）
意圖為自己或第三人不法之所有，以詐術使人將本人或第三人之
物交付者，處 5 年以下有期徒刑、拘役或科或併科 50 萬元以
下罰金。
以前項方法得財產上不法之利益或使第三人得之者，亦同。
前二項之未遂犯罰之。

附表一：
編號 文件名稱 偽造署押或盜蓋印文之欄位 偽造「林玉美」署押（枚） 盜蓋「林玉美」印文（枚） 1 台灣之星「續約4G_勁速_特維_隨你講1399_30個月」專案同意書 門號申請人 1 0 2 台灣之星月租型代辦委託書 立委託書人 0 2 
附表二：
編號 文件名稱 偽造署押或盜蓋印文之欄位 偽造「林玉美」署押（枚） 盜蓋「林玉美」印文（枚） 1 預付卡申請書（行動電話門號0000000000號） 申請人簽章 1 0 2 用戶授權代辦委託書（行動電話門號0000000000號） 立委託書人 0 2 3 預付卡申請書（行動電話門號0000000000號） 申請人簽章 1 0 4 用戶授權代辦委託書（行動電話門號0000000000號） 立委託書人 0 2 
附表三：
編號 文件名稱 偽造署押或盜蓋印文之欄位 偽造「林玉美」署押（枚） 盜蓋「林玉美」印文（枚） 1 行動電話號碼可攜服務申請書（行動電話門號0000000000號） 申請人簽章 1 0 2 專案同意書（行動電話門號0000000000號） 申請人簽章 1 0 3 行動寬頻業務服務申請書（行動電話門號0000000000號） 申請人簽章 1 0 4 銷售確認單（行動電話門號0000000000號） 申請人簽章 1 0 5 中華電信股份有限公司行動寬頻（租用/異動）申請書（行動電話門號0000000000號） 委託人簽章、客戶簽章 0 2 6 中華電信股份有限公司新店七張特約服營運處號碼可攜服務申請書（行動電話門號0000000000號） 申請書人簽章 0 1 7 中華電信股份有限公司行動寬頻業務服務契約（行動電話門號0000000000號） 乙方 0 1 8 中華電信股份有限公司行動寬頻業務客戶個人資料蒐集告知條款（行動電話門號0000000000號） 貴客戶（法人代表人（負責人） 0 1